臺灣桃園地方法院民事判決
                                          108年國字第7號
原　　　告　甲男
兼
法定代理人　甲男之父
            甲男之母
共　　　同
訴訟代理人　葉光洲律師
            蔡尚琪律師
被　　　告　桃園市立ＯＯ國民中學

法定代理人　ＯＯＯ
訴訟代理人　謝清昕律師
複　代理人　謝宇豪律師
            劉衡律師
被　　　告　乙ＯＯ

訴訟代理人　侯雪芬律師
            柳慧謙律師
上列當事人間請求國家損害賠償事件，於民國109年1月13日辯論
終結，本院判決如下：
    主  文
原告之訴及假執行之聲請均駁回。
訴訟費用由原告甲男負擔六分之五、原告甲男之父、甲男之母各
負擔十二分之一。
    事實及理由
壹、程序事項：
一、本件原告甲男為12歲以上未滿18歲之少年，本於國家賠償及
    侵權行為法律關係起訴請求被告連帶賠償，依兒童及少年福
    利與權益保障法第69條第1 項、第2 項、第49條等規定，本
    判決不得揭露其本人及法定代理人姓名、住居所或其他足資
    識別其身分之資訊，爰將原告等人之身分資訊以代號表示，
    並另製作其等之真實姓名對照表密封附卷，合先敘明。
二、按依國家賠償法請求損害賠償時，應先以書面向賠償義務機
    關請求之；賠償義務機關拒絕賠償，或自提出請求之日起逾
    30日不開始協議，或自開始協議之日起逾60日協議不成立時
    ，請求權人得提起損害賠償之訴，國家賠償法第10條第1 項
    、第11條第1 項前段分別定有明文。本件原告以被告桃園市
    立ＯＯ國民中學（下稱被告ＯＯ國中）應負國家賠償責任，於10
    8 年1 月22日先以書面向被告ＯＯ國中請求之，經被告ＯＯ國中
    於108 年2 月27日以ＯＯ學字第1080001451號函覆拒絕賠償等
    情，有原告所提出之上開拒絕賠償函文及拒絕賠償理由書附
    卷可稽（見本院卷一第21至33頁），是原告提起本件訴訟，
    顯已踐行上開法定先行程序，核無不合。
三、按訴狀送達後，原告不得將原訴變更或追加他訴。但請求之
    基礎事實同一者者，不在此限，民事訴訟法第255 條第1 項
    但書第2 款定有明文。本件原告起訴時原聲明為：（一）被
    告新北市立ＯＯ國民中學及被告甲○○應連帶給付原告甲男新臺
    幣（下同）300 萬元，及自起訴狀繕本送達翌日起至清償日
    止，按週年利率5%計算之利息。（二）被告新北市立ＯＯ國民
    中學及被告甲○○應連帶給付原告甲男之父30萬元，及自起訴
    狀繕本送達之日翌日至清償日止，按週年利率5%計算之利息
    。（三）被告新北市立ＯＯ國民中學及被告甲○○應連帶給付原
    告甲男之母30萬元，及自起訴狀繕本送達翌日起至清償日止
    ，按週年利率5%計算之利息。（四）願供擔保，請准予宣告
    假執行。嗣於108 年6 月25日具狀變更聲明為：（一）被告
    ＯＯ國中應給付原告甲男300 萬元，及自起訴狀繕本送達翌日
    起至清償日止，按週年利率5%計算之利息；被告甲○○應給付
    原告甲男300 萬元，及自起訴狀繕本送達翌日起至清償日止
    ，按週年利率5%計算之利息；如被告其中一人已為給付，另
    一人於其給付金額之範圍內免給付之義務。（二）被告ＯＯ國
    中應給付原告甲男之父30萬元，及自起訴狀繕本送達翌日起
    至清償日止，按週年利率5%計算之利息；被告甲○○應給付原
    告甲男之父30萬元，及自起訴狀繕本送達翌日起至清償日止
    ，按週年利率5%計算之利息；如被告其中一人已為給付，另
    一人於其給付金額之範圍內免給付之義務。（三）被告ＯＯ國
    中應給付原告甲男之母30萬元，及自起訴狀繕本送達翌日起
    至清償日止，按週年利率5%計算之利息；被告甲○○應給付原
    告甲男之母30萬元，及自起訴狀繕本送達翌日起至清償日止
    ，按週年利率5%計算之利息；如被告其中一人已為給付，另
    一人於其給付金額之範圍內免給付之義務。（四）願供擔保
    ，請准予宣告假執行。經核原告所為聲明之變更，被告ＯＯ國
    中之名稱僅屬更正，及就被告間連帶給付關係變更為不真正
    連帶給付關係，按諸前揭規定，要無不合，應予准許。
貳、實體事項：
一、原告主張：原告甲男於104 年11月至106 年9 月間於被告ＯＯ
    國中就學，就學期間由被告甲○○任原告甲男之班級導師及公
    民科老師，詎被告甲○○於上開期間非僅未依法執行教師公務
    ，反經常無故同班上學生嘲笑原告甲男，為其取不雅綽號「
    丁丁」，又曾要求原告甲男做伏地挺身「要像Ａ片裡面的男
    優在跟幹女優一樣要呈90度」，甚至於公開場合對原告甲男
    言：「腦袋裝精液」、「耳朵長包皮」，或一有不悅，便持
    水管或麥克風毆打原告甲男頭部等行為，行為時間及地點詳
    如附表所示，致原告甲男每日害怕上學、大哭、無法安穩入
    睡、無暇顧及學習等情，患有適應障礙合併憂鬱、焦慮等症
    狀，原告甲男之父、母因甲男患有前開病症須照護亦遭受精
    神上損害，為此，爰依國家賠償法第2 條第1 項前段、民法
    第184 條第1 項、第2 項、第186 條、第195 條第1 項、第
    3項提起本件訴訟，並聲明如上所述。
二、被告抗辯：
  ㈠被告ＯＯ國中部分：
  ⒈原告主張被告甲○○所為行為，未特定發生時間、地點、行為
    態樣，未提出相關證據，亦未說明諸行為與原告甲男症狀間
    之因果關係；又被告ＯＯ國中性別平等教育委員會（下稱性平
    會）第0000000 號案調查報告、第0000000 號案重新調查報
    告（下合稱系爭調查報告）（見本院卷一第39至55頁）認定
    被告甲○○之言行構成性騷擾行為，惟除被告甲○○以「丁丁」
    稱呼原告甲男外，原告所列舉之各侵權行為均未經調查報告
    認定。又依證人證稱，被告甲○○之行為係因原告甲男吵鬧、
    成績不好、搶食餅乾等原因，分別以麥克風輕扣、三寶座、
    沒收脆笛酥等手段維持課堂秩序，原告甲男並未因此挫傷、
    瘀血、表示害怕，「丁丁」之稱呼則因該班在運動會曾扮演
    天線寶寶之故。另依國防醫學院三軍總醫院門診107 年11月
    13日病歷顯示，原告甲男自述國、高中皆有無法適應學校生
    活之情形，難認原告甲男病症係因被告甲○○之行為造成，10
    7 年12月4 日病歷記載甲男之母有失眠治療中、焦慮情形，
    顯示原告甲男之病症可能與家族病史連結。
  ⒉被告ＯＯ國中接獲疑似師生間性騷擾案之檢舉，旋即於106年9 
    月29日召開性平會決議受理並進行後續調查，嗣同校性平會
    作成第0000000 號案調查報告，認定被告甲○○之行為符合性
    騷擾行為且情節重大，決議予以解聘，並以107 年1月31日Ｏ
    Ｏ學字第1070000695號函報請桃園市教育局核准，後經桃園
    市政府作成訴願決定書撤銷原處分，並命被告ＯＯ國中另為適
    法處分，同校性平會重新調查並作成第0000000號案重新調
    查報告，是被告ＯＯ國中依法處理本件性騷擾事件，並無怠於
    執行職務之情事等語，資以抗辯，並聲明：駁回原告之訴。
  ㈡被告甲○○部分：
    被告甲○○為原告甲男取之綽號「丁丁」廣泛用於有名人物、
    企業、動漫，非所謂不雅綽號，被告甲○○亦無毆打原告甲男
    ，且系爭調查報告皆未將上開原告之主張列為被告甲○○之不
    當行為，又行為在105 年前發生者，原告係於108 年1 月22
    日才提出律師函請求賠償，且該律師函亦僅針對編號1 、4 
    、5 、6 、8 行為，不及於編號2 、3 、7 、9 、10行為，
    上開行為應已罹於請求權時效，雖原告甲男之父母主張係於
    106 年8 月間因原告甲男至桃園聖保祿修母會醫院精神科就
    診，始知悉原告受有本件侵害，惟原告並無提出證據佐證之
    ，縱令屬實，原告甲男於主張之侵權行為時點即知悉該情，
    其主張受有300 萬元之精神上損害已罹於消滅時效；106 年
    8 月暑輔期間行為，業經臺灣桃園地方檢察署檢察官為107 
    年度偵字第13566 號不起訴處分，106 年9 月開學後，原告
    甲男僅出勤3 日，可見此期間內原告主張被告甲○○之行為非
    真實。原告甲男之母與被告甲○○一向保持良好溝通，卻從未
    對其表達任何本案主張之情形，再原告所提之診斷證明書，
    記載於107 年11月20日初診，距離原告主張被告甲○○最近之
    侵權行為時點（106 年9 月）已有1 年2 個月，又適應障礙
    症為個人在壓力事件後的3 個月內出現的情緒或行為症狀，
    且在壓力源停止後症狀未超過6 個月的一種心理反應，依原
    告甲男107 年11月13日國防醫學院三軍總醫院門診病歷可知
    ，原告甲男亦無法適應高中一年級學校生活，是難認其病症
    與被告甲○○行為有相當因果關係。被告ＯＯ國中調查時，仍有
    家長以連署書支持被告甲○○，被告甲○○亦曾獲選優良教師，
    足認其加害情形對原告甲男影響輕微。退步言之，縱上開侵
    權行為屬實且與原告甲男之病症有因果關係，衡以被告甲○○
    事發後遭停職1 年6 個月，現僅能在超商打工，故原告請求
    之精神慰撫金尚屬過高等語，資以抗辯，並聲明：駁回原告
    之訴。
三、得心證之理由：
  ㈠原告主張原告甲男於104 年11月至106 年9 月間於被告ＯＯ國
    中就學，就學期間由被告甲○○任原告甲男之班級導師及公民
    科老師等情，為被告所不爭執，應堪信為真實。原告進而主
    張被告甲○○有附表所示之不法侵權行為，被告ＯＯ國中應連帶
    負損害賠償，則為被告所否認，則本件之爭點厥為：1.被告
    甲○○是否有如附表所示之侵權行為？被告ＯＯ國中是否應負國
    賠法之損害賠償責任？2.原告請求權是否罹於消滅時效？
  ㈡經查，證人陳○○即原告甲男之國中同學於本院審理時證稱：
    被告甲○○曾拿麥克風打原告甲男的頭，次數超過一次，不記
    得實際次數與頻率，力道應該不大，如果以1 到10分的話，
    大概是4 分。被告甲○○處罰原告甲男坐在三寶座，處罰的原
    因不清楚。不記得被告甲○○用「丁丁」稱呼原告甲男，「丁
    丁」這個語也沒有特別的含意，只是同學間互相開玩笑。被
    告甲○○曾經要求原告甲男做伏地挺身，對原告甲男說要像A 
    片男優在幹女優一樣要呈90度，偶爾發生，也會要求其他同
    學做伏地挺身，但不記得有沒有講要像A 片男優在幹女優一
    樣要呈90度。不記得被告甲○○當著全班的面，罵原告甲男「
    腦袋裝精液，耳朵長包皮」。被告甲○○曾經當著全班的面搗
    碎原告甲男的一盒脆笛酥，再灑在原告甲男面前，但當時被
    告甲○○為什麼這麼做的原因不記得了。被告甲○○是否有拿水
    管毆打原告甲男也不記得了。不記得被告甲○○有罵原告甲男
    「為什麼你這麼廢，補那麼多習還是考不及格」。不清楚被
    告甲○○是否曾對原告甲男打耳光，原告甲男曾被被告甲○○記
    缺點而處罰跑操場，但不記得是否有因此而送到保健室等語
    。證人翁○○即原告甲男之國中同學於本院審理時證稱：被告
    甲○○曾拿麥克風輕輕敲打原告甲男的頭，但沒有印象被告甲
    ○○是否有用麥克風毆打原告甲男。被告甲○○會處罰同學坐在
    三寶座，但不記得原告甲男有被處罰過。被告甲○○曾用「丁
    丁」稱呼原告甲男，但這個綽號不記得是誰取的，沒有什麼
    特別的意思，也沒有代表腦殘、白癡、男性生殖器官的意思
    。被告甲○○曾經沒收原告甲男帶到學校的脆笛酥，也有把脆
    笛酥敲碎，但不記得是什麼原因等語（本院卷二第134 至15
    1 頁）。衡以上開2 證人目前已自國中畢業，而被告甲○○目
    前尚未復職，與上開2 證人間並無何實質監督或評量成績之
    利害關係，且上開2 證人於本院審理作證時，亦表示不需被
    告甲○○離開法庭，可為自由陳述，上開2 證人之證詞應堪採
    信。而原告主張之如附表編號1 所示之行為係自104 年11月
    至106 年9 月間「每天」均用麥克風毆打原告甲男，然就上
    開2 證人證稱可知，僅有偶爾用麥克風輕敲原告甲男之頭，
    並無法證明被告甲○○有毆打原告甲男之情形。原告主張如附
    表編號2 所示之行為，核以上開2 證人證述中，雖有處罰原
    告甲男坐在三寶座之事實，但此係單純之懲罰性質或被告甲
    ○○故意羞辱原告甲男之行為，並無從證明。原告主張如附表
    編號3 之自105 年1 月至106 年9 月間每週三上午辱罵原告
    甲男及打耳光、連續跑操場之情形，上開2 證人證述僅能證
    明被告甲○○曾要求原告甲男跑操場，但無法證明曾連續三節
    課跑操場15圈而險些昏倒，送到保健室後再送醫情形，及被
    告甲○○有辱罵原告甲男、打耳光之情形。原告主張如附表編
    號4所示之105 年2 月至106 年9 月間，被告甲○○無故嘲笑
    原告甲男取不雅綽號「丁丁」之情形，然上開2 證人就「丁
    丁」為原告甲男綽號乙情雖證稱相符，但就「丁丁」乙詞本
    身並不帶有何貶抑、取笑之意，僅稱係同學間之玩笑語。觀
    諸「丁丁」本為一英國幼兒節目天線寶寶中之人物，而衡以
    國中生相處時，本就容易相互以姓名之姓氏、諧音等互取綽
    號，且原告甲男之姓氏即正好為丁，取此綽號實難認為有何
    腦殘、白癡、男性生殖器官之意，且亦難以證明被告甲○○係
    出於辱罵、侮辱原告甲男之意而故意稱其為「丁丁」。原告
    主張如附表編號5 所示之行為，雖經證人陳○○證述確有此處
    罰情形，但頻率是否有2 至3 天一次則難以證明。原告主張
    如附表編號6 所示之行為，證人陳○○證稱雖有聽過被告甲○○
    說「腦袋裝精液，耳朵長包皮」，但不記得是對誰說或是有
    對原告甲男說等語，則此部分之事實亦屬無法證明。原告主
    張如附表編號7 所示之行為，業經上開2 證人證述明確，則
    被告甲○○確有將原告甲男帶至學校之脆笛酥搗碎之事實，應
    堪認定。原告主張如附表編號8 至10所示之情形，則均無證
    據可資認定。
  ㈢綜上所述，被告甲○○有持麥克風敲原告甲男、指定原告甲男
    坐在三寶座、要求原告甲男跑操場、以「丁丁」稱呼原告甲
    男、要求原告甲男做伏地挺身、搗碎原告甲男之脆笛酥等事
    實，應堪認定。
  ㈣被告雖抗辯原告之侵權行為請求權罹於時效等語，惟時效，
    按民法第197 條第1 項規定：「因侵權行為所生之損害賠償
    請求權，自請求權人知有損害及賠償義務人時起，二年間不
    行使而消滅。自有侵權行為時起，逾十年者亦同」。該條項
    所稱「自請求權人知有損害時起」之主觀「知」的條件，如
    係一次之加害行為，致他人於損害後尚不斷發生後續性之損
    害，該損害為屬不可分（質之累積），或為一侵害狀態之繼
    續延續者，固應分別以被害人知悉損害程度呈現底定（損害
    顯在化）或不法侵害之行為終了時起算其時效。惟加害人之
    侵權行為係持續發生（加害之持續不斷），致加害之結果（
    損害）持續不斷，若各該不法侵害行為及損害結果係現實各
    自獨立存在，並可相互區別（量之分割）者，被害人之損害
    賠償請求權，即隨各該損害不斷漸次發生，自應就各該不斷
    發生之獨立行為所生之損害，分別以被害人已否知悉而各自
    論斷其時效之起算時點，始符合民法第197 條第1 項規定之
    趣旨，且不失該條為兼顧法秩序安定性及當事人利益平衡之
    立法目的（最高法院108 年度台上字第778 號判決意旨參照
    ）。原告主張之侵權行為時間自104 年11月起至106 年9 月
    終止，並且不斷發生，且各該不法侵害行為及損害結果係現
    實難以獨立存在，應以被害人知悉損害程度呈現底定（損害
    顯在化）或不法侵害之行為終了時起算其時效，原告主張其
    損害顯在情形係於107 年11月開始，自應就該時起算時效，
    故本案時效尚未消滅，先予敘明。
  ㈤然原告既主張附表所示之侵權行為損害係於107 年11月所診
    斷出來，自應就損害結果與上開侵權行為間有因果關係盡舉
    證責任。依上述，被告甲○○所為之行為，均係偶發，頻率並
    非如原告所主張有每天1 次、每週1 次等情形，且原告主張
    許多事實均無證據可資證明，則被告甲○○上開行為之管教或
    懲罰行為，是否逾越比例原則而為不法之侵權行為，尚屬有
    疑。原告甲男自106 年9 月即轉學，並不再受被告甲○○之管
    教與監督，然原告107 年11月始開始向三軍總醫院就醫，故
    原告甲男之適應障礙合併憂鬱、焦慮等情形，與被告甲○○上
    開行為間，是否有何因果關係，亦屬難以證明。從而，本院
    認為原告主張被告甲○○不法侵害原告甲男、甲男之父母權利
    並造成損害乙情，就卷證資料而言，尚不足為有利原告之認
    定。是以，原告依國家賠償法第2 條第1 項前段、民法第18
    4 條第1 項、第2 項、第186 條、第195 條第1項、第3 項
    提起本件訴訟，為無理由，應予駁回。原告之訴既經駁回，
    其假執行之聲請亦失所附麗，應併予駁回。
四、本件事實已臻明確，原告雖請求本院傳喚原告甲男行當事人
    訊問，惟原告甲男所陳述亦至多僅能與該起訴狀及書狀所記
    載之事實為相同陳述，但當事人陳述相較於無利害關係證人
    證述之憑信性較低，依卷附上揭資料已足釐清本件爭點，是
    此部分證據調查聲請，即無調查之必要。另兩造其餘之攻擊
    或防禦方法，及所提出之證據，經本院斟酌後，認為與判決
    基礎之事實並無影響，爰不一一論列。
五、訴訟費用負擔之依據：民事訴訟法第78條、第85條第1 項但
    書。
中　　華　　民　　國　 109　　年　　2 　　月　　14　　日
                  民事第五庭    法　官　黃致毅
以上正本證明與原本無異。
如對本判決上訴，須於判決送達後20日內向本院提出上訴狀。
如委任律師提起上訴者，應一併繳納上訴審裁判費。
中　　華　　民　　國　 109　　年　　2 　　月　　14　　日
                                書記官　謝宛橙
附表：

編號 起迄時間 事件 次數 1 104 年11月至106 年9月間。 被告甲○○有心情不悅，便持麥克風毆打原告甲男頭部，造成淤血之損害及心理恐懼。 於此期間每天1 次。 2 104 年12月至106 年9月間。 原告甲男因遭同學誣賴有戳ＯＯＯ同學屁眼之事件，被告乙ＯＯ未予原告甲男任何辯解機會，便要求原告甲男日後座位只能坐講台前、垃圾桶旁及教室後門（被告甲○○惡意稱之為【三寶座】，以達羞辱原告甲男之目的），直至原告甲男國三轉學為止。 原告甲男於此期間每天坐被告甲○○指定之座位。 3 105 年1 月至106 年9月間。 國二下學期段考結束後，因原告甲男平均成績不及格，便遭被告甲○○辱罵髒話「丁丁，為什麼你他媽的那麼廢」，操你媽，你補那麼多習還是考不及格，幹！幹！幹！」並邊打耳光、呼巴掌。另被告甲○○經常無故記原告甲男缺點，記一點須跑操場一圈，原告甲男莫名被記15個缺點，故遭要求連續三節課跑操場15圈，險些昏倒，幸由ＯＯＯ同學自發性背送學校保健室，再由保健室來電要求原告甲男之母自行帶回送醫，期間被告甲○○均無聞問，甚至以「腎虧」嘲笑原告甲男。 於此期間每週三上午1 次（其中經原告甲男之母送醫者有3 次）。 4 105 年2 月至106 年9月間。 被告甲○○無故同班上同學嘲笑原告甲男，為其取不雅綽號「丁丁」（意指腦殘、白癡、男性生殖器官）。 於此期間每天多次。 5 105 年2 月至106 年9月間。 被告甲○○無故要求原告甲男做伏地挺身「要像Ａ片裡面的男優在跟幹女優一樣要呈90度」。 於此期間約2 至3天一次。 6 105 年2 月至106 年9月間。 被告甲○○於全班同學面前對原告甲男口出穢言：「腦袋裝精液」、「耳朵長包皮」。 於此期間約2 至3天一次。 7 105 年3 月。 原告甲男因攜帶一桶脆笛酥到學校，以便下課肚子餓時食用，卻遭被告甲○○沒收，被告甲○○雖告以下課時仍可至老師辦公桌食用，惟原告甲男前往食用後，被告甲○○竟告以因原告甲男偷吃遭沒收的餅乾，便於全班同學面前將原告甲男之脆笛酥整桶搗碎，直接灑在原告甲男面前，以達羞辱原告甲男目的。 1次。 8 105 年5 月至106 年8月間。 被告甲○○時有持水管毆打原告甲男之頭部至少20次（每次超過80下）之情事，造成挫傷及瘀血之損害，令原告甲男恐懼不已。 於此期間每天。 9 106 年8 月暑輔期間。 被告甲○○該日穿著寬鬆短球褲，無故要求原告甲男坐在地上（眼睛可直視球褲內生殖器之角度），聽被告甲○○羞辱一整個上午（3 小時）無法上課。 1次。 10 106 年9 月至原告甲男轉學。 自國三開學起，被告甲○○每堂下課時間巡堂時，都特別站在原告甲男旁邊狠瞪，造成心理巨大恐懼。 於此期間每天多次。